臺灣臺南地方法院臺南簡易庭民事判決
111年度南簡字第840號
原      告  劉志清
被      告  郭姿君

上列當事人間請求清償債務事件，經本院於民國111年8月2日言
詞辯論終結，判決如下：
    主  文
原告之訴駁回。
訴訟費用由原告負擔。
    事實及理由
一、本件原告主張：原告與被告原為情侶；原告自民國110年8月
    起至111年5月30日止，先後為被告支出新臺幣（下同）二十
    餘元之費用；嗣原告於111年3月間，與被告約定如有其他男
    子介入兩造間之生活，被告須將原告為被告支出之費用全數
    返還（上開約定，下稱系爭約定）。茲因原告發現被告與其
    他男子交往。為此，爰依系爭約定，提起本訴，請求被告返
    還其中之20萬9,000元等語。並聲明求為判決：被告應給付
    原告20萬9,000元。
二、被告抗辯：原告雖曾向伊陳稱如有其他男子介入兩造間之生
    活，即須返還原告為伊支出之費用，惟係聊天時所述，伊不
    認為屬於約定；伊未與原告為系爭約定，亦不知原告為伊支
    出費用之數額，原告係於兩造為男女朋友期間，心甘情願付
    出等語。並聲明求為判決：原告之訴駁回。
三、得心證之理由：
　㈠按當事人間之約定欠缺法律行為上之效果意思，而係基於人
    際交往之情誼或本於善意為基礎者，因當事人間欠缺意思表
    示存在，而無意思表示之合致，即不得認為成立契約，雙方
    間應僅為無契約上拘束力之「好意施惠」關係。判斷其區別
    之基準，除分別其為有償或無償行為之不同外，並應斟酌交
    易習慣及當事人利益，基於誠信原則，從施惠人之觀點予以
    綜合考量後認定之。故非屬契約之「好意施惠」行為，於當
    事人一方未履行該行為時，受利益之一方並無履行請求權，
    亦不生債務不履行之損害賠償責任（最高法院103年度台上
    字第848號判決參照）。
　㈡原告主張兩造間曾為系爭約定之事實，雖據其提出臺南市北
    區調解委員會（下稱北區調解委員會）調解筆錄（下稱系爭
    調解筆錄）、新市郵局第76號存證信函（下稱系爭存證信函
    ）等影本各1份為證，惟為被告所否認，而以前揭情詞置辯
    。查，觀諸系爭調解筆錄記載「聲請人劉志清指稱，對造人
    郭姿君向聲請人借款，……，經催還款未還理睬，遂聲請調解
    。經調解結果如下：當事人未到場」等語，至多僅能證明原
    告曾以被告向其借款，尚未返還為由，向北區調解委員會聲
    請調解，嗣因被告未到場而調解不成立之事實；另系爭存證
    信函影本，充其量僅能證明原告曾於111年6月15日寄發系爭
    存證信函予被告之事實，至於兩造是否曾為系爭約定，尚無
    從據以論斷；此外，原告復未能舉出其他證據證明兩造間曾
    就系爭約定之內容互相表示一致，原告主張兩造間曾為系爭
    約定，自不足採。從而，原告主張兩造間曾為系爭約定之事
    實，既不足採，則原告主張依系爭約定，請求被告給付20萬
    9,000元，自屬無據。
　㈢退而言之，縱認兩造間曾就系爭約定之內容互相表示一致而
    為系爭約定。惟查，兩造當時為情侶，此據原告陳述在卷（
    參見本院卷第46頁）；且被告於111年5月16日，曾經書立字
    據予原告，該字據內記載被告於111年4月20日向原告借貸之
    2萬元，應於新市區○○路00○000號案件結案次日返還，且被
    告須於111年5月16日前，返還電腦主機、螢幕及皮革公事包
    ，有字據影本1份在卷足據（參見本院卷第51頁）；衡諸常
    情，如兩造間所為之系爭約定，並非基於人際交往之情誼或
    本於善意為基礎，欠缺法律行為上效果意思之約定，原告理
    應於被告書立系爭字據，與原告約定返還該字據所載之2萬
    元、電腦主機、螢幕及皮革公事包之期限時，一併要求被告
    於系爭字據內載明系爭約定之內容，以免日後之爭議。然系
    爭字據內，卻無任何與系爭約定相關之記載，足見兩造間所
    為之系爭約定，應僅係基於人際交往之情誼或本於善意為基
    礎，欠缺法律行為上效果意思之約定，兩造間僅為無契約上
    拘束力之「好意施惠」關係，揆之前揭說明，原告亦不得依
    系爭約定，請求被告履行。
　㈣且按，法律行為，有背於公共秩序或善良風俗者，無效，為
    民法第72條明定。縱令兩造間所為之系爭約定並未欠缺法律
    上之效果意思，兩造間並非無契約上拘束力之「好意施惠」
    關係；因原告與被告為系爭約定之際，為有婦之夫，此為兩
    造所不爭執，可知原告與被告間之情侶關係，應為婚姻關係
    以外、不正當之男女往來關係；再觀之系爭約定之內容，乃
    約定如有其他男子介入兩造間之生活，被告須將原告為被告
    支出之費用全數返還；復酌以被告本身經濟狀況不佳，此據
    原告於本院言詞辯論時陳述在卷（參見本院卷第47頁），可
    知原告顯係藉由系爭約定，引誘或迫使經濟狀況不佳之被告
    繼續與其維持情侶關係，亦即婚姻關係以外、不正當之男女
    往來關係，以遂其私慾；系爭約定顯然有背於善良風俗，依
    民法第72條規定，應屬無效（最高法院65年台上字第2436判
    例，亦認有婦之夫，將土地之所有權移轉登記與他人，約定
    一旦終止同居關係，仍須將地返還之約定，有背於善良風俗
    ，依民法第72條規定，應屬無效，可資參照），原告主張依
    系爭約定，訴請被告給付20萬9,000元，亦屬無據。　　
四、綜上所陳，原告主張依系爭約定，請求被告給付20萬9,000
    元，為無理由，應予駁回。
五、本件事證已臻明確，兩造其餘攻擊方法，經核與本件判決結
    果不生影響，爰不一一論述，附此敘明。
六、據上論結，本件原告之訴為無理由，依民事訴訟法第436條
    第2項、第78條，判決如主文。
中    華    民    國   111    年    8     月    16    日
                  臺灣臺南地方法院臺南簡易庭
                          法  官  伍逸康
以上正本係照原本作成。　　　　　　　　　　　　
如不服本判決，應於送達後20日內，向本院提出上訴狀並表明上
訴理由，如於本判決宣示後送達前提起上訴者，應於判決送達後
10日內補提上訴理由書（須附繕本）。
中　　華　　民　　國　　111 　年　　8 　　月　　16　　日
                          書記官  康紀媛